臺灣花蓮地方法院民事裁定　　　　　　　100年度家抗字第5號
抗　告　人　李彥濬
　　　　　　廖庭宏
　　　　　　廖永承
上列當事人間請求認可收養事件，抗告人對於民國100年5月23日
本院100年度司養聲字第9號民事裁定提起抗告，本院裁定如下：
    主  文
抗告駁回。
抗告費用由抗告人負擔。
    理  由
一、按「民事訴訟法有關當事人能力、訴訟能力及共同訴訟之規
    定，於非訟事件關係人準用之。」又「民法第1079條第4項
    所定認可收養子女事件，由收養人住所地之法院管轄；收養
    人在中華民國無住所者，由被收養人住所地或所在地之法院
    管轄。前項事件，以收養人及被收養人為聲請人。」非訟事
    件法第11條及第133 條分別有所明定。是在收養認可事件，
    其裁判標的對於收養人及被收養人應有合一確定之必要，則
    依上開非訟事件法第11條準用民事訴訟法第56條第1 款前段
    規定之結果，本件雖只有被收養人廖庭宏、廖永承二人提起
    抗告，其抗告之效力應及於收養人及被收養人全體，故應列
    收養人及被收養人全體為本件之抗告人，合先敘明。
二、本件抗告人於原審之聲請意旨略以：抗告人即收養人李彥濬
    與抗告人即被收養人廖庭宏、廖永承，於民國100年1月12日
    經被收養人之法定代理人（即生母）林淳卉之同意訂立書面
    收養契約，由抗告人李彥濬收養被收養人廖庭宏、廖永承為
    養子，抗告人李彥濬與被收養人之生母林淳卉於99年10月10
    日結婚，而抗告人即收養人李彥濬有正當職業及財產，確有
    扶養被收養人之能力，爰依法聲請認可收養等語，並提出收
    養契約書、戶籍謄本、財力證明及健康檢查表等件為證。原
    審法院以本件收養契約未經生父廖睿翔之同意尚未生效，而
    被收養人之父母雖已離婚，未成年子女之親權約定由生母林
    淳卉行使及負擔，然廖睿翔仍盡力探視未成年子女，對未成
    年子女表達關心，難認廖睿翔有何未盡保護教養子女之情事
    ，亦無其他事證可認為生父廖睿翔不同意本件收養有顯然不
    利子女之情事。被收養人之生父廖睿翔既明確表示拒絕同意
    將被收養人廖庭宏、廖永承出養，又無民法第1076條之1第1
    項但書之情形，因認本件收養認可之聲請於法不合，爰不予
    認可收養而駁回抗告人之聲請。
三、抗告意旨略以：生父廖睿翔有以下不利於子女之情事：
  (一)法院原裁定廖睿翔應按月給付廖庭宏、廖永承每人各新臺幣
    （下同）4,000元之扶養費用，然廖睿翔於98年7月自行變更
    方式，改以每半年一次給付兩人共48,000元，至99年7月後
    更完全未給付。
  (二)對廖庭宏、廖永承灌輸對母親不利之觀念，還會要求說母親
    之生活狀況，若不說，就會打子女。
  (三)98年10月12日使用自己之行動電話撥打119報案，以洪先生
    之名義謊報生母林淳卉在其家中自殺需救護車，致廖庭宏、
    廖永承心生恐懼，造成精神上之壓力。
  (四)請住家對面的友人觀察於林淳卉家出入之人士，甚至詢問在
    家門口停車之人，調查他們與母親的關係，使全家陷於受監
    視的恐懼中。更在車輛上塗寫賤女人等污辱文字。
  (五)綜上，被收養人生父廖睿翔拒絕出養廖庭宏、廖永承，且有
    顯然不利子女之情事，依民法第1076條之1第1項但書第1款
    規定，自毋須經其同意。為此請求廢棄原裁定，並裁定認可
    由收養人收養被收養人為養子等語。
四、按子女被收養時，應得其父母之同意。但有下列各款情形之
    一者，不在此限：一、父母之一方或雙方對子女未盡保護教
    養義務或有其他顯然不利子女之情事而拒絕同意。二、父母
    之一方或雙方事實上不能為意思表示。民法第1076條之1規
    定有明文。經查：
  (一)本件收養契約未得被收養人生父廖睿翔之同意，因此尚未生
    效力。又經本院通知抗告人及關係人廖睿翔（被收養人生父
    ）、林淳卉（被收養人生母）到院調查，對本件收養廖睿翔
    於原審及本院調查時當庭表示：不同意，我們之間沒有怎麼
    樣，為什麼要讓小孩被別人收養，而且小孩收養後將被改姓
    等語。被收養人之生父母於民國97年10月1日離婚，雙方離
    婚後生父廖睿翔每半年（1月及7月）各給付新臺幣（下同）
    4萬8千元予生母林淳卉做為未成年子女（即被收養人）之撫
    養費，迄林淳卉再婚後始僅1期未履行其給付義務（即100年
    1月），業經雙方陳明在卷，故尚難以此推論廖睿翔有不欲
    撫養子女之意。
  (二)抗告意旨另主張關係人廖睿翔會對小孩灌輸對其母林淳卉不
    利之觀感，還要其說母親生活狀況，若不說就會打小孩，將
    會造成未成年子女廖庭宏、廖永承以後心靈的影響。然抗告
    人廖庭宏於本院調查時亦陳稱：關係人廖睿翔與其聊天時，
    偶爾聊到其母親，會說其母親是賤女人，在外面搞什麼的亂
    來，覺得爸爸這樣做不好，因此覺得爸爸很討厭等語綦詳；
    抗告人廖永承於本院調查時陳稱：關係人廖睿翔雖會在其面
    前說其母親在外面跟一些人有的沒的，除此之外，並沒有講
    其他的事，而且也不會常常說等語綦詳。則關係人廖睿翔雖
    會跟抗告人說其母親之不是，但就抗告人目前之心態及觀念
    ，並未影響抗告人即未成子女對其母親之觀感，也未造成未
    成年子女成長之負面影響。
  (三)抗告意旨雖主張關係人廖睿翔之手機曾謊報關係人在林淳卉
    家中自殺乙情，業據證人即員警黃國豪到庭證述屬實，且為
    關係人廖睿翔到庭所不爭執；又抗告意旨主張關係人廖睿翔
    有在林淳卉之車亂塗寫賤女人、下流之行為，雖為關係人廖
    睿翔所否認。然縱使抗告意旨所指摘之事皆屬實，然該等不
    法、侵害行為均是對林淳卉為之，亦非對抗告人即未成年子
    女為之，故抗告意旨所指之事項尚難謂關係人廖睿翔之不同
    意收養，有何不利於未成年子女之情事。
  (四)另抗告意旨主張關係人廖睿翔派人監視其家人出入情形乙節
    ，為關係人廖睿翔所否認，並辯稱：是我朋友主動跟我說林
    淳卉家出入的情形，不是我要求我朋友等語。抗告人廖庭宏
    於本院調查時陳稱：因為爸爸的朋友住離我們家很近，只要
    我們有人出入家門，爸爸的朋友眼睛就往我們家看是誰出入
    ，但我沒有問過爸爸的朋友是否爸爸要他這樣做等語綦詳；
    且抗告人廖永承亦陳稱：因為有一次媽媽載我去上學的時候
    ，我看到之前爸爸帶我去認識的朋友在我家附近四處張望，
    但我沒有問他為什麼在這裏，我也沒有跟爸爸求證，只有看
    過一次等語綦詳。則依抗告人所述尚不足以證明關係人廖睿
    翔確有派人監視抗告人或其母親等人之出入情形。
  (五)況廖睿翔與林淳卉離婚後，廖睿翔多次至學校探望未成年子
    女，此於原審調查時被收養人廖庭宏陳述：「有，很多次，
    在學校上課及放學時都曾看到生父，也有說到話，說話的次
    數也很多、、、。」；被收養人廖永承陳述：「大約1星期
    看到生父1次，在學校，也有跟他說到話、、、、。」等語
    在卷可稽。而廖睿翔未至家中探視子女，需至學校探視子女
    之原因，廖睿翔表示：「我有偷偷摸摸到學校去看，因為我
    到林淳卉家裡要看小孩，她不讓我看。」，對此林淳卉答以
    ：「當初我們離婚時，廖睿翔探視小孩的條件是要我同意他
    才能看小孩，因為當初離婚前我們的生活模式是他喝了酒，
    他會打小孩，他也會把氣出在小孩身上，所以當初限制他看
    小孩，以及需要我同意才能看小孩，是為了保護小孩的關係
    ，所以並不是我不讓他看小孩。」（以上均見100年4月27日
    調查筆錄）。因此本件被收養人生父母離婚後，雖未成年子
    女之親權由生母林淳卉行使及負擔，然於林淳卉限制下，廖
    睿翔仍盡力探視未成年子女，對未成年子女表達關心，難認
    廖睿翔有未盡保護教養未成年子女之情事，此外，亦無其他
    事證可認為廖睿翔不同意本件收養顯然不利於被收養人。
  (六)另本件收養人李彥濬與被收養人之母林淳卉於99年10月10日
    結婚迄今始1年多，又李彥濬為職業軍人，平日並未與被收
    養人一起居住共同生活，僅有休假時回花蓮與被收養人相處
    ，則渠等間親子依附關係尚未深。又本件收養事件被收養人
    生父廖睿翔於原審及本院調查時既已明確表達反對意思，且
    無其他事實可認有民法第1076條之1第1項但書之情形，因本
    件聲請於法未合，礙難准予認可。況生父、生母對未成年子
    女之撫養義務不因其前配偶之再婚而改變，本件情形林淳卉
    雖已再婚，除雙方離婚協議另有約定外，廖睿翔對未成年子
    女之撫養義務不因此而免除，仍應依上開協議給付撫養費用
    履行其對未成年子女之撫養義務，否則即難謂非未盡保護教
    養義務，此併敘明。從而，原審認本件收養，被收養人生父
    未有未盡保護教養義務或有其他顯然不利子女之情事而拒絕
    同意，而不予認可，為此駁回該收養認可之聲請，經核並無
    不合。抗告意旨指摘原裁定不當，求予廢棄，為無理由，應
    予駁回。
五、據上論結，本件抗告為無理由，為裁定如主文。
中    華    民    國    100    年    11    月    30   日
                  家事法庭     法  官  陳月雯
正本與原本無異
本裁定除以適用法規顯有錯誤為理由，並經本院許可外，不得再
抗告。
如提起再抗告，應於收受送達後10日內向本院提出在抗告狀 (須
附繕本)，並繳納再抗告費新台幣1000元。
中    華    民    國    100    年      11  月    30   日
                               書記官  陳蓮茹